【裁判字號】    89,訴,267
【裁判日期】    890808
【裁判案由】    山坡地保育利用條例等
【裁判全文】
臺灣臺南地方法院刑事判決                          八十九年度訴字第二六七號
    公  訴  人  臺灣台南地方法院檢察署檢察官
    被      告  丙○○
                丁○○
                庚○○
                乙○○
右列被告因違反水土保持法等案件，經檢察官提起公訴 (八十八年度營偵字第一六九
九號），本院判決如左：
    主    文
丙○○共同未經主管機關許可，提供土地回填、堆置廢棄物，處有期徒刑壹年陸月。
丁○○、庚○○共同未經主管機關許可，提供土地回填、堆置廢棄物，各處有期徒刑
壹年貳月，均緩刑肆年。
扣案三菱牌ＭＳ─一八○號型挖土機壹部沒收。
乙○○無罪。
    事    實
一、丙○○係坐落台南縣東山鄉○○○段六十之二地號、地目林、面積貳萬捌仟陸佰
    陸拾壹平方公尺山坡地共有人之一張振順（張振順應有部分為六分之一）之子，
    而前揭山坡地業經編定公告為「山坡地保育區」，丙○○、丁○○、庚○○三人
    竟基於共同之犯意聯絡及行為分擔，丙○○、庚○○二人自民國八十八年十月二
    十三日起，由丙○○提供土地及三菱牌ＭＳ─一八○號型挖土機壹部，由庚○○
    駕駛丙○○所提供之前揭三菱牌ＭＳ─一八○號型挖土機壹部，丁○○則自八十
    八年十月二十九日起駕駛操作小松牌ＰＣ─三○○號挖土機，丙○○、丁○○、
    庚○○三人未先擬具水土保持計畫送請主管機關台南縣政府核定准許，即共同擅
    自挖取前揭山坡地中如附圖ＡＢＣＤ四部分所示面積共仟壹佰貳拾柒平方公尺
    之山坡地（以下簡稱系爭山坡地）之土石，未作任何水土保持設施（如階梯狀邊
    坡、植被、截水道、滯洪池、沈砂池等設施），且裸露土石之坡面甚陂，致生水
    土流失；復共同未經許可，在附圖Ｄ之區域挖掘出漥地，供人傾倒、回填、堆置
    廢棄物，再以挖土機覆土於上。嗣於八十八年十一月五日上午十一時許，為警發
    現丙○○、丁○○及庚○○在現場整理垃圾及覆土，庚○○見狀逃逸，丙○○及
    丁○○則被當場逮捕，經警循線查獲庚○○。
二、案經台南縣警察局白河分局報請臺灣台南地方法院檢察署檢察官偵查起訴。
    理    由
壹、丙○○、丁○○、庚○○有罪部分：
一、訊據被告丙○○、丁○○、庚○○三人均否認犯行，被告丙○○辯稱該土地因下
    雨崩塌，向台南縣東山鄉公所陳情未果，所以自己整地，用山坡地的土來填土溝
    ，避免水土流失云云；被告丁○○辯稱他只是挖土，讓載磚塊的車倒下，再覆土
    上去云云；被告庚○○辯稱係因為看到警員穿便衣，不知狀況才逃走，他是受僱
    埋管云云。經查右揭犯罪事實有現場照片、土地複丈成果圖附卷可稽，現場未經
    許可挖取土石及傾倒垃圾，並經台南縣政府於八十八年十二月八日以八八府農保
    字第二一○一二九號函對丙○○予以告發處罰在案，復經臺灣台南地方法院檢察
    署檢察官於八十八年十一月二十二日上午十時五十五分會同台南縣政府水土保持
    課、環保局、環保警察隊第三中隊、台南縣警察局白河分局、白河地政事務所到
    現場勘驗，現場未有任何水土保持設施，裸露坡面甚陡，下方並即面臨溝渠，足
    生水土流失甚為明顯，有臺灣台南地方法院檢察署檢察官勘驗筆錄在卷可稽。再
    查，被告丁○○於警訊中供述：「我於八十八年十月二十九日才開始在該場地開
    挖掩埋廢棄物」、「每天都有垃圾，我用土加以掩埋」、「我不知道所開採之土
    方去向，是由我開挖土機將土挖置於砂石車上，並由另一台載運廢棄物進場傾倒
    」、「但我有一天協助地主開採，一天約三十至四十車次」等語（參警卷第五頁
    至第八頁）；而被告丙○○於偵查中供認「：：：我只是跟朋友講，只可讓他們
    拿廢棄物來倒：：：」等語（見偵卷第十二頁，八十八年十一月五日訊問筆錄）
    。又查，本案查獲之時，現場有兩部挖土機正在整理垃圾覆土工作，若依被告丙○○所供，之前該處即有人傾倒垃圾，既已用兩部挖土機工作多日，早應覆土完
    畢，何以十三公尺（依被告丙○○警訊筆錄所述）之漥地填了那麼多土，在表面
    上還會有垃圾？且系爭土地落差極大且非常不平整？況依卷附現場照片顯示，垃
    圾均為塑膠袋、塑膠皮等廢棄物，並非被告丙○○、丁○○辯稱之磚塊等建築廢
    棄物。復查，證人甲○○、戊○○、己○○○三人固證稱被告丙○○確曾報請相
    關單位修復系爭山坡地上面之道路及其路基等情，惟並無法證明被告前揭雇請兩
    部挖土機僅為了整地而無其他目的；至於被告丙○○雖提出確有買受水泥管之證
    明文件，惟查，埋設水泥管與提供土地供人傾倒垃圾，為可併行之事。是被告丙○○、丁○○、庚○○三人所辯，顯均係事後畏罪卸責之詞，不足採信。本件事
    證明確，被告丙○○、丁○○、庚○○三人之犯行，均堪認定。
二、核被告丙○○、丁○○、庚○○三人之所為，均係犯山坡地保育利用條例第三十
    五條第三項前段、水土保持法第三十三條第三項、廢棄物清理法第二十二條第二
    項第三款之罪。被告丙○○、丁○○、庚○○三人有犯意聯絡及行為分擔，均為
    共同正犯。再被告丙○○、丁○○、庚○○三人一行為觸犯山坡地保育利用條例
    第三十五條第三項前段、水土保持法第三十三條第三項，為想像競合犯，應依刑
    法第五十五條前段從一重之水土保持法第三十三條第三項罪論處。又被告丙○○
    、丁○○、庚○○三人所犯違反水土保持法第三十三條第三項與廢棄物清理法第
    二十二條第二項第三款二罪間，有方法結果之牽連關係，應從一重之廢棄物清理
    法第二十二條第二項第三款處斷。爰審酌被告丙○○、丁○○、庚○○三人破壤
    水土及環境生態，被告丁○○、庚○○二人係直接或間接受雇被告丙○○，及被
    告丙○○、丁○○、庚○○三人犯罪之動機、目的、方法、所得利益、犯罪後之
    態度等一切情狀，分別量處如主文所示之刑，以資儆戒。又被告丁○○、庚○○
    二人五年內未曾受有期徒刑以上刑之宣告，有台灣台南地方法院檢察署刑案資料
    查註紀錄表及台灣高等法院被告全國前案紀錄表在卷可按，被告丁○○、庚○○
    二人並非地主，因一時失慮，偶罹刑典，經此偵審教訓及刑之宣告後，應知警惕
    而無再犯之虞，本院因認丁○○、庚○○二人所宣告之刑以暫不執行為當，併予
    宣告緩刑，用啟自新。扣案三菱牌ＭＳ─一八○號型挖土機壹部，為被告丙○○
    所有供犯罪所用之物，爰依刑法第三十八條第一項第二款宣告沒收。另扣案小松
    牌ＰＣ─三○○號之挖土機壹部，為無罪之被告乙○○所有，不宣告沒收，附此
    敘明。
貳、乙○○無罪部分：
一、公訴意旨另以：被告乙○○與被告丙○○、丁○○、庚○○三人基於共同之犯意
    聯絡及行為分擔，未先擬具水土保持計畫送請主管機關台南縣政府核定准許，自
    八十八年十月二十九日起提供小松牌ＰＣ─三○○號挖土機，由被告丁○○駕駛
    操作，共同擅自挖取系爭山坡地之土石，未作任何水土保持設施（如階梯狀邊坡
    、植被、截水道、滯洪池、沈砂池等設施），且裸露土石之坡面甚陂，致生水土
    流失。復未經許可，在附圖Ｄ之區域挖掘出漥地，供人傾倒垃圾廢棄物後，再以
    挖土機覆土於上。因認被告乙○○涉有違反山坡地保育利用條例第三十五條第三
    項前段、水土保持法第三十三條第三項、廢棄物清理法第二十二條第二項第三款
    等罪嫌云云。
二、按犯罪事實應依證據認定之，無證據不得推定其犯罪事實，刑事訴訟法第一百五
    十四條定有明文。本件公訴人認被告乙○○涉有前揭違反山坡地保育利用條例第
    三十五條第三項前段，水土保持法第三十三條第三項，廢棄物清理法第二十二條
    第二項第三款等罪嫌，無非以被告乙○○提供小松牌ＰＣ─三○○號挖土機及司
    機即被告丁○○，及乙○○係與被告丙○○直接接洽，而丁○○亦確至現場作業
    ，被告乙○○不能委為不知云云。而被告乙○○辯稱伊出租挖土機及提供司機丁○○，並不知被告丙○○欲作何事等語。經查，被告乙○○有多部挖土機供出租
    或出借，揆諸一般機械之出租，只要談妥價錢、是否連司機及付錢之方法，通常
    出租人不致過問承租之人作業之詳情，而本案亦查無證據證明被告乙○○於出租
    之時即已明知被告丙○○欲為違反山坡地保育利用條例第三十五條第三項前段、
    水土保持法第三十三條第三項、廢棄物清理法第二十二條第二項第三款之犯行；
    或有證據證明被告丁○○曾明確告知乙○○在系爭土地之作業詳情。是被告乙○○辯稱不知丙○○承租挖土機欲作何事及對現場作業情況並不知情，為可採信。
    此外復查無其他積極證據足資證明被告乙○○有前揭公訴意旨所稱之犯行，揆諸
    前揭說明，尚無證據證明被告乙○○犯罪，應為被告乙○○無罪之諭知。
參、據上論斷，應依刑事訴訟法第二百九十九條第一項前段、第三百零一條第一項，
    山坡地保育利用條例第三十五條第三項前段，水土保持法第三十三條第三項，廢
    棄物清理法第二十二條第二項第三款，刑法第十一條前段、第二十八條、第五十
    五條、第七十四條第一款，判決如主文。
中      華      民      國    八  十  九    年    八    月      八      日
                                    臺灣臺南地方法院刑事第一庭
                    法  官  王  獻  楠
右正本證明與原本無異。
如不服本判決，應於判決送達後十日內，向本院提出上訴狀。
                                        書記官  陳  玉  果
中      華      民      國    八  十  九    年    八    月      八      日
附錄本案論罪科刑法條全文。
山坡地保育利用條例第三十五條第三項前段：
  第一項各款情形之一，致生水土流失、毀損水土保持處理與維護設施或釀成災害者
  ，處六月以上五年以下有期徒刑，得併科新臺幣六十萬元以下罰金。
水土保持法第三十三條第三項：
  第一項第二款情形，致生水土流失或毀損水土保持之處理與維護設施者，處六月以
  上五年以下有期徒刑，得併科新臺幣六十萬元以下罰金；因而致人於死者，處三年
  以上十年以下有期徒刑，得併科新臺幣八十萬元以下罰金；致重傷者，處一年以上
  七年以下有期徒刑，得併科新臺幣六十萬元以下罰金。
廢棄物清理法第二十二條第二項第三款：
  有左列情形之一者，處一年以上五年以下有期徒刑，得併科一百萬元以下罰金︰
    三、未經主管機關許可，提供土地回填、堆置廢棄物者。


司法院資訊處製作；財團法人民間司法改革基金會備份。
